臺灣新竹地方法院刑事判決　　　　　　　99年度交易字第57號
公　訴　人　臺灣新竹地方法院檢察署檢察官
被　　　告　劉文進
上列被告因過失傷害案件，經檢察官提起公訴（98年度偵字第78
03號），本院判決如下：
    主  文
劉文進犯業務過失傷害致人重傷罪，處有期徒刑拾月。
    事  實
一、劉文進領有適當之駕駛執照（普通小型車駕照），平日以駕
    駛自用小貨車載運衣服前往全國各地人潮密集之處擺攤販賣
    為業，駕駛貨車乃屬其販售衣服之附隨業務。於民國98年7
    月7 日晚間在新竹市區結束擺攤營業後，於同日20時許駕駛
    車牌號碼9F-1005 號自用小貨車，載送其同事吳文煌及另一
    名真實姓名、年籍不詳吳文煌之友人，沿新竹市○區○道○
    路由西向東往國道一號交流道方向行駛，欲返回上開吳文煌
    友人位於新北市蘆洲區之住處，於同日20時29分許行經新竹
    市○區○道○路與北上交流道匝道路口，於公道五路內側車
    道上之停止線等待欲左轉進入高速公路北上匝道時，本應遵
    守汽車行駛至交岔路口，其行進、轉彎，應遵守燈光號誌之
    規定，即應等待公道五路上左轉燈號指示後方可左轉，且依
    當時天候晴朗、雖為夜間但有路燈照明、市區○○○道路、
    路面乾燥無缺陷、無障礙物、視距良好，並無不能注意之情
    事，竟仍疏未注意該號誌仍顯示係直行綠燈，尚未轉為左轉
    號誌指示可以左轉，即貪圖一時之快，違規逕行左轉欲進入
    國道一號北上匝道，適有羅嘉和騎乘車牌號碼JCI-263 號普
    通重型機車，於對向車道遵行直行綠燈號誌行駛穿越該路口
    ，劉文進駕駛之貨車因而不慎撞擊羅嘉和騎乘之普通重型機
    車左側，造成羅嘉和人車倒地，受有臉部開放性傷口多處（
    15x2x2公分、7x2x 1公分、4x2x1 公分、4x2x1 公分、3x2x
    1 公分、3x1x1 公分、2x0.5x0.5 公分、1x0.5x0.5 公分、
    3x 0.5x0.5公分）併多處擦傷、雙膝多處挫傷及擦傷、眼部
    挫傷、左眼外傷性視神經病變，導致左眼視神經萎縮、視力
    無光感而毀敗一目視能之重傷害，劉文進於肇事後立刻將貨
    車停駛路旁，下車查看羅嘉和之傷勢，並以電話通知救護車
    將羅嘉和送醫救治，於司法警察陳東海到醫院處理而尚未發
    覺犯罪人前，即主動表明係肇事者且陳明願意接受裁判而自
    首。
二、案經羅嘉和訴由新竹市警察局第二分局報告臺灣新竹地方法
    院檢察署檢察官偵查起訴。
    理  由
一、程序方面：
    按被告以外之人於審判外之陳述，雖不符刑事訴訟法第159
    條之1 至之4 之規定，惟經當事人於審判程序同意作為證據
    ，法院審酌該言詞陳述或書面陳述作成時之情況，認為適當
    者，亦得為證據，刑事訴訟法第159 條之5 第1 項定有明文
    。本案告訴人羅嘉和於警詢、偵查中之指述，另卷附之道路
    交通事故現場圖、道路交通事故調查報告表(一)(二)、現場照片
    、新竹市警察局竹市警交字第E00000000 號舉發違反道路交
    通管理事件通知單、新竹市警察局交通事故肇事人自首情形
    紀錄表、臺灣省竹苗區車輛行車事故鑑定委員會竹苗區9806
    70案鑑定意見書、告訴人提出之馬偕紀念醫院新竹分院98年
    7 月20日、98年11月16日開立之乙種診斷證明書、及馬偕紀
    念醫院新竹分院100 年1 月20日馬院竹外系乙字第10000005
    45號函，雖均屬於審判外之陳述，而為傳聞證據，然被告因
    自白犯罪，同意上開證據均有證據能力，本院審酌其製作之
    情形亦無不適當之處，依上開規定，自得作為論斷被告犯罪
    之證據。
二、實體方面，經查：
  (一)上開犯罪事實，迭據被告於警詢、偵查及本院審理時坦承不
    諱，核與證人即告訴人羅嘉和於警詢、偵查中及本院審理時
    指述之內容大致相符，且有道路交通事故現場圖、道路交通
    事故調查報告表(一)(二)、新竹市警察局竹市警交字第E0000000
    0 號舉發違反道路交通管理事件通知單、新竹市警察局交通
    事故肇事人自首情形紀錄表及現場照片共20張在卷可稽；另
    被告於上開時間駕駛上開貨車行經案發現場，於公道五路內
    側車道等待進入國道一號北上交流道匝道時，在公道五路上
    之號誌仍顯示為直行綠燈，尚未轉為左轉號誌時，即違規逕
    行左轉，因而撞上告訴人羅嘉和騎乘之機車等情，亦經本院
    當庭勘驗案發路口監視錄影光碟，並製作勘驗筆錄在卷可稽
    （本院審理卷第25頁背面），足證被告確有於上開時、地駕
    駛上開自用小貨車違規左轉，因此不慎撞擊告訴人之事實。
  (二)而告訴人因被告上開犯行，受有臉部開放性傷口多處（15x2
    x2公分、7x2x1 公分、4x2x1 公分、4x2x1 公分、3x2 x1公
    分、3x1x1 公分、2x0.5x0.5 公分、1x0.5x0.5 公分、3x0.
    5x0.5 公分）併多處擦傷、雙膝多處挫傷及擦傷、眼部挫傷
    、左眼外傷性視神經病變，導致左眼視神經萎縮、視力無光
    感等情，除據告訴人於警詢、偵查及本院審理中指證歷歷外
    ，亦有馬偕紀念醫院新竹分院98年7 月20日、98年11月16日
    開立之乙種診斷證明書、馬偕紀念醫院新竹分院100 年1 月
    20日馬院竹外系乙字第1000000545號函暨該院於99年1 月26
    日、99年6 月21日開立之乙種診斷證明書共2 份、台北市立
    聯合醫院100 年1 月20日北市醫興字第10030159100 號函在
    卷可參。
  (三)又「汽車行駛至交岔路口，其行進、轉彎，應遵守燈光號誌
    或交通指揮人員之指揮…」，道路交通安全規則第102 條第
    1 項第2 款定有明文，本案案發現場即公道五路及國道一號
    北上交流道匝道路口設有左轉專用號誌，欲左轉之車輛理應
    待左轉號誌亮起指示後方得左轉，被告考領有適當之駕駛執
    照，有其駕駛執照影本在卷可稽（偵查卷第5 頁），且依本
    院當庭勘驗案發當時之路口監視畫面，被告於違規左轉前，
    尚在公道五路內側車道停止線上暫停等待左轉號誌亮起，已
    如前述，可見被告對此交通規則及案發現場設有左轉專用號
    誌，均難推諉不知；又依案發當時天候晴朗、雖係夜間但有
    路燈、市區○○○道路、路面乾燥無缺陷、無障礙物、視距
    良好，並無不能注意之情事，亦有上開道路交通事故調查報
    告表在卷可參，被告竟仍未注意案發時該路口左轉專用號誌
    尚未指示，即違規左轉，致不慎撞擊對向車道之告訴人羅嘉
    和所騎之機車，造成告訴人受有前述之重傷害，其駕駛行為
    顯有過失，且與告訴人羅嘉和受有重傷害之結果，二者間具
    有相當因果關係。另本案經檢察官送臺灣省竹苗區車輛行車
    事故鑑定委員會鑑定後，認被告駕駛自小貨車行經號誌管制
    路口未依號誌指示搶道左轉為肇事原因，有該鑑定委員會竹
    苗區第980670號鑑定意見書在卷可參（偵查卷第52頁），益
    證本院上開認定無訛，是被告之自白乃與事實相符，其上開
    犯行事證明確，應依法論科。
三、論罪科刑：
  (一)按刑法上所謂業務，係指個人基於其社會地位繼續反覆所執
    行之事務，其主要部分之業務固不待論，即為完成主要業務
    所附隨之準備工作與輔助事務，亦應包括在內（最高法院71
    年度臺上字第1550號判例意旨參照）。而此所謂之附隨事務
    ，係指與其主要業務有直接、密切之關係者而言，若與其主
    要業務有直接、密切之關係，即應認屬其業務之範圍內（最
    高法院89年度臺上字第8075號判例意旨參照）。又從事業務
    之人，就一定危險認識之能力較一般常人為高，故課以較高
    之注意義務。換言之，客觀上，從事業務之人避免發生一定
    危險之期待可能性較常人為高，故其違反注意義務之可責性
    ，自亦較重，因之行為人以駕駛為其附隨業務，其駕駛之行
    為即不失為業務上行為之性質（最高法院89年度臺上字第50
    02號判決意旨參照）。本件被告案發當時係以駕駛上開自小
    貨車載運衣服至全國各地擺攤販售為業，案發前其即係駕駛
    貨車前來新竹市市區擺攤販賣，案發時即其結束販賣業務欲
    離開新竹市北上之時，業據被告於本院審理中坦承不諱（本
    院卷第26頁、第69頁），且觀諸本案舉發違反道路交通管理
    事件通知單、上開貨車照片（見偵查卷第11頁、第20頁），
    被告當時駕駛之車輛車身確實噴有○○有限公司字樣，經司
    法警察查證係登記在寶皇開發有限公司名下所有亦可佐證，
    則被告之駕駛行為，即與其為執行至各地販售衣服之主要業
    務，有直接且密切關係之輔助關係，堪認被告確係以駕駛貨
    車為其販賣衣服之附隨業務，而為從事業務之人。
  (二)又按毀敗或嚴重減損一目或二目之視能即屬重傷，刑法第10
    條第4 項第1 款定有明文，本件告訴人羅嘉和因遭被告駕駛
    上開自小貨車自側面撞擊，因而受有上開傷害，其中左眼外
    傷性視神經病變，導致左眼視神經萎縮、視力無光感，嗣後
    多次前往馬偕紀念醫院新竹分院進行門診治療（98年7 月22
    日、10月5 日、11月16日、99年1 月11日、1 月26日、6 月
    21日及7 月20日），診斷結果仍為左眼外傷性視神經病變，
    導致左眼視神經萎縮，左眼視力無光感，該傷勢已毀敗左眼
    之視能，永久無法恢復等情，除據告訴人於98年11月3 日偵
    查中陳稱：「（你陳稱你左眼睛對光無反應？）就是我左眼
    睛完全看不到…」（偵查卷第26頁），於99年10月26日本院
    審理中亦陳稱：「（你現在的眼睛情況？）我左眼沒有光感
    ，就是連光的刺激都感受不到，連光照我的眼睛我都看不到
    …」（本院審理卷第11頁背面），並有馬偕紀念醫院新竹分
    院98年7 月20日、98年11月16日、99年1 月26日、99年6 月
    21日先後開立之乙種診斷證明書在卷可稽，故告訴人左眼之
    視能所受之傷害，顯已達毀敗一目視能之程度甚明，自屬刑
    法第10條第4 項第1 款所定之重傷害。
  (三)故核被告所為，係犯刑法第284 條第2 項後段業務過失傷害
    罪。檢察官就被告上開犯行認係構成刑法第284 條第1 項後
    段之過失傷害人致重傷罪，乃有誤會，惟其起訴之社會基本
    事實同一，本院自得予以審理並逕行變更起訴法條。又被告
    於肇事後停留在現場，嗣後隨救護車前往醫院，在員警前往
    醫院處理時，當場承認為肇事者，表明願受追訴裁判之意，
    有新竹市○○○道路交通事故肇事人自首情形紀錄表一紙附
    卷足憑（偵查卷第18頁），經核與自首之規定相符，爰依刑
    法第62條前段規定減輕其刑。
  (四)爰審酌被告犯後雖坦承犯罪，態度良好，且前無任何前科，
    有臺灣高等法院被告前案紀錄表在卷可參，可見素行尚稱良
    好，然被告既係以駕駛車輛為其附隨業務之人，因經常駕駛
    車輛使用道路，理應更遵守相關交通規則，方不會對於其他
    用路人造成危害，其明知行經交岔路口應遵守交通號誌指示
    通行，竟僅為貪圖一時之快，即於該路口之左轉號誌尚未亮
    起時即違規左轉，進而不慎撞擊行駛於對向車道之告訴人，
    造成告訴人左眼受有嚴重毀損之重傷害，被告之過失程度甚
    為重大，為肇事完全原因，告訴人則無任何過失，且受傷程
    度嚴重，告訴人正值31歲青壯年（卷附年籍資料參照），係
    研究所碩士畢業，原係科技公司工程師，正要開展美好人生
    ，僅因被告一時搶快違規開車，即遭此飛來橫禍，因此被迫
    須辭去工作，對其生活程度影響甚大，造成其精神痛苦甚鉅
    ，均據告訴人陳明在卷，另被告雖自陳經濟能力不佳，一時
    無法籌措巨額賠款，然其正值青壯，且有家人朋友，但自案
    發迄今一年半有餘之時間，竟無法賺取、籌措任何款項賠償
    告訴人，經本院多次勸導，亦怠於提出頭期款或任何合理之
    賠償方案，陳稱僅能賠償數千元等語，有本院歷次筆錄在卷
    可參（審理卷第29頁、第71頁），不宜寬恕，倘法院判處其
    得易科罰金之刑，衡情其亦不會勉力賠償被害人，徒使被害
    人認為司法未能保護良善彰顯公義，而再次受到傷害而已，
    另斟酌被告之年齡、教育程度、家庭狀況，被害人陳稱已申
    請新台幣40幾萬元強制保險理賠等一切情狀，量處被告如主
    文所示之刑，以期自新。
據上論斷，應依刑事訴訟法第300 條、第299 條第1 項前段，刑
法第284 條第2 項後段、第62條前段，判決如主文。
本案經檢察官邱宇謙到庭執行職務。
中    華    民    國    100    年    2    月    15    日
                  刑事第五庭   法  官  蔡川富
以上正本證明與原本無異。
如不服本判決應於收受本判決後10日內向本院提出上訴書狀，上
訴書狀應敘述具體理由。上訴書狀未敘述上訴理由者，應於上訴
期間屆滿後20日內補提理由書狀於本院(均須按他造當事人之人
數附繕本 )「切勿逕送上級法院」。
中    華    民    國    100    年    2    月    15    日
                               書記官  劉雅文
附錄本案論罪科刑法條全文：
刑法第284 條：
因過失傷害人者，處六月以下有期徒刑、拘役或五百元以下罰金
，致重傷者，處一年以下有期徒刑、拘役或五百元以下罰金。
從事業務之人，因業務上之過失傷害人者，處一年以下有期徒刑
、拘役或一千元以下罰金，致重傷者，處三年以下有期徒刑、拘
役或二千元以下罰金。